臺灣花蓮地方法院民事判決　　　　　　　　100年度訴字第9號
原　　　告　鍾宋寶珠
訴訟代理人　許嚴中律師
被　　　告　魏學賢
訴訟代理人　魏學良
上列當事人間第三人異議之訴事件，本院於民國100年5月20日言
詞辯論終結，判決如下：
    主    文
原告之訴駁回。
訴訟費用由原告負擔。
    事實及理由
一、原告主張：坐落花蓮縣新城鄉○○段285地號土地(下稱系爭
    土地)上門牌號碼為花蓮縣新城鄉○○路28號之房屋(下稱系
    爭房屋) ，為未辦保存登記之建物，原告為系爭房屋之事實
    上處分權人。而訴外人鍾國興僅為向原告借住系爭房屋之人
    ，並無拆除系爭房屋之權利，詎被告竟持其與鍾國興間請求
    拆屋還地之執行名義，聲請本院民事執行處，進行拆除系爭
    房屋之強制執行程序。原告既為系爭房屋之事實上處分權人
    ，自有排除強制執行之權利，為此爰依強制執行法第15條之
    規定提起第三人異議之訴，並聲明：本院99年度司執字第11
    844 號強制執行事件，就系爭房屋所為之強制執行程序，應
    予撤銷。
二、被告則以：系爭土地係其母親經由拍賣程序取得所有權，其
    後再移轉為被告所有。系爭土地遭拍賣期間及事後被告請求
    返還土地之相關程序中，均係由鍾國興出面處理，顯見鍾國
    興始為事實上處分權人，原告僅係占有輔助人。則被告以對
    鍾國興之民事確定判決為執行名義，請求鍾國興拆屋還地，
    於法並無不合，原告主張其有足以排除強制執行之權利云云
    ，自屬無據等語，資為抗辯。並聲明：原告之訴駁回。
三、原告主張被告持對鍾國興之執行名義(本院98年度訴字第384
    號確定判決) ，聲請本院為強制執行，經本院以99年度司執
    字第11844 號受理在案等事實，業據本院調取上開訴訟卷宗
    及執行卷宗查明屬實，自堪認定。故本件唯一之爭點，為原
    告是否為系爭房屋之事實上處分權人，而得以排除本件拆屋
    還地之強制執行程序？
四、本院之判斷：
(一)按當事人主張有利於己之事實者，就其事實有舉證之責任；
    民事訴訟法第277 條前段定有明文。本件原告主張其為系爭
    房屋之事實上處分權人，為被告所否認，是原告自應就上開
    有利於己之事實，負舉證責任。就此原告雖提出房屋使用同
    意書、戶籍謄本、電費收據等件為證。然查原告所提之房屋
    使用同意書，其上固記載房屋所有權人為原告，借住人為鍾
    國興，但其他諸如房屋門牌、日期等內容均為空白，只能認
    係原告與鍾國興自行製作之私文書，並無證明力之可言。又
    原告所提之戶籍謄本，為戶政上之管理登記，並非關於系爭
    房屋產權之證明文件。另原告所提出電費收據，僅足證明原
    告曾申請用電之事實。是上開二證物至多僅能證明原告有設
    籍或居住於系爭房屋之事實，尚不足資認定原告為系爭房屋
    之事實上處分權人。此外，原告復未能舉出其他證據以實其
    說，是原告前開主張，已難憑採。
(二)原告雖主張鍾國興為系爭房屋之借住人，然鍾國興為原告之
    子，其是否因借貸關係而占用系爭房屋，實屬可疑。且查系
    爭土地併同其上博愛路26號之房屋於89年間起即曾遭債權人
    花蓮市農會聲請強制執行，於本院89年度執字第6046號執行
    程序中，本院執行人員於90年1 月10日現場查封時，僅有鍾
    國興在場，並稱：系爭房屋是祖先留給我們的，現由我及哥
    哥鍾國雄一起居住等語。於90年12月7 日現場測量時，鍾國
    興則在場稱：(26號、28號之房屋)現在大部分是我住，有時
    候我哥哥鍾國雄一家人也會回來住等語。另於本院94年度執
    字第893號執行程序中，本院於94年3月11日前往現場指封時
    ，亦僅有鍾國興在場稱：建物及土地係祖產，目前由其使用
    等語。其後被告之母陳玉雲於該件執行程序中經由拍賣取得
    系爭土地所有權及26號房屋之事實上處分權，並因系爭房屋
    遭鍾國興占用而對鍾國興提起竊佔告訴，於該件刑事偵審程
    序中，鍾國興於97年3 月26日警詢中供稱：(系爭房屋)是我
    繼承之房子，我父親鍾接發自日據時代起就擁有該房子，父
    親於68年11月30日過世後，該房子就由我自然繼承等語。於
    98年2 月24日本院訊問中，鍾國興則到場供稱其從出生迄今
    均居住在系爭房屋，係因自然繼承使用等情。於98年3月2日
    準備程序中，更提出新城村辦公處證明書，證明其自出生至
    當時均居住在系爭房屋。於98年6 月22日準備程序中鍾國興
    亦供稱：因為我們從日據時代也就是祖父母，然後父親這一
    代，然後一直到我都一直住在系爭土地房屋，所以我認為是
    自然繼承等語。上開事證，均經本院依職權調取上述之執行
    卷宗及98年度易字第5 號竊佔刑事偵審全卷查明無訛。是由
    上述執行程序均係鍾國興一人在場，原告從未出面；鍾國興
    自90年間至98年間無論於執行程序或刑事程序歷次之陳述，
    其均堅稱自己為系爭房屋之繼承人，從無隻字片語言及系爭
    房屋為原告所有等情而觀，顯見系爭房屋之占有人亦即事實
    上處分權人應係鍾國興，原告主張鍾國興僅為系爭房屋之借
    住人云云，有悖上開事證，顯非真實。
(三)系爭房屋為未辦保存登記之違章建築，此為兩造所是認。故
    系爭房屋之所有權人應為原始起造人，至於事實上處分權人
    之認定，則應以占有之事實為首要之考量因素，方能保障交
    易上之安全。準此，依上開鍾國興之供述，系爭房屋之原始
    所有權人應為其祖父母。又系爭房屋既無法登記而未能為所
    有權之移轉，但在鍾國興之祖父母死亡後，則因繼承之事實
    由鍾國興之父鍾接發取得所有權，並再因繼承之事實輾轉由
    原告、鍾國興及鍾國興之其他兄弟姐妹取得公同共有之所有
    權。惟參酌鍾國興於上述執行程序及刑事程序所為之供述，
    堪認至遲自90年12月7 日起，系爭房屋之公同共有人已默示
    同意由鍾國興一人為系爭房屋之事實上處分權人，由鍾國興
    單獨占有使用系爭房屋，此由鍾國興之兄弟姐妹均自斯時起
    均未居住在系爭房屋內即可見一斑。是原告縱有與鍾國興共
    同居住在系爭房屋之事實，亦僅得評價為系爭房屋之占有輔
    助人，而非占有人或事實上處分權人。雖原告另主張其在本
    院98年度訴字第384 號排除侵害一案中，於98年12月28日承
    審法官勘驗現場時，已由其子即訴外人鍾國堅到場陳稱系爭
    房屋為原告所有等情，但為該案承審法官所不採，仍認鍾國
    興為系爭房屋之事實上處分權人而為實體判決。且系爭房屋
    之事實上處分權人確為鍾國興無誤，理由已詳述如上，故原
    告此部分之主張亦非可信，上述98年度訴字第384 號案件所
    為之認定並無違誤，被告自得執該確定判決為執行名義，請
    求系爭房屋之事實上處分權人鍾國興拆屋還地。
五、綜上所述，原告所舉證據不足證明其為系爭房屋之事實上處
    分權人，自無足以排除強制執行之權利，從而，其提起第三
    人異議之訴，求為判決撤銷上開執行事件就系爭房屋所為之
    強制執行程序，即無理由，應予駁回。
六、本件事證已臻明確，兩造其餘攻擊、防禦方法均無礙本件勝
    負判斷，爰不逐一論列，併此敘明。
七、訴訟費用裁判之依據：民事訴訟法第78條。
中    華    民    國   100    年    6     月    3     日
                            臺灣花蓮地方法院民事庭
                              法      官    陳鈺林
上列為正本係照原本作成。
如不服本判決，應於送達後20日內，向本院提出上訴狀並表明上
訴理由，如於本判決宣示後送達前提起上訴者，應於判決送達後
10日內補提上訴理由書（須按他造當事人之人數附繕本）。
中    華    民    國   100    年    6     月    3     日
                              法院書記官    許志豪